# 少见的合并问题

提问人：chenyiwei 时间：2011-08-26 10:24:08
这类涉及“母子颠倒”的合并确实比较复杂。但在同一控制下的重组中，这类情况也有见到。 可以这样理解：把C公司分解为两部分：
一部分是其原先持有的D公司 90 ％股权；另一部分是C公司其余的自身经营业务。在 2011 年 6 月的第二步骤重组中，B公司将持有C公司的股权对D公司进行增资，实际上对于发行人D而言，属于对C公司的后一部分（除了其所持D公司 90 ％股权以外的其他经营业务）
的同一控制下业务合并。 由于同一控制下合并在合并报表层面的处理原则是假设合并后形成的投资和控制架构在最早期间期初即已存在并一直持续至今，因此D公司编制合并报表时，对于C公司历史上属于其自身经营业务的部分，应通过对C公司的报表进行适当的剥离调整（这种剥离调整的难度相对较低，也比较客观，只需将C公司原先报表中与所持D公司 90 ％的长期股权投资、相关的投资收益和股利分配等事项的影响剥离掉即可）得到C公司自身经营业务的报表，将C公司自身经营业务的财务状况、经营成果和现金流量按同一控制下合并的原则自始纳入发行人D公司的合并报表范围。 对于 2011 年 5 月C公司将持D公司的90%转让给A自然人的交易，在D公司的合并报表层面应把该交易中的股权转让款视同A自然人对合并会计主体的资本性投入，于收到时计入合并报表中的资本公积处理。这是因为在合并报表层面，并未显示出在 2011 年 5 、 6 月的重组过程中合并会计主体的资产、负债发生增加或处置，所以在合并报表层面不能确认处置收益，只能将A支付的股权受让款确认为资本公积。

回答人：chenyiwei
这类涉及“母子颠倒”的合并确实比较复杂。但在同一控制下的重组中，这类情况也有见到。 可以这样理解：把C公司分解为两部分：
一部分是其原先持有的D公司 90 ％股权；另一部分是C公司其余的自身经营业务。在 2011 年 6 月的第二步骤重组中，B公司将持有C公司的股权对D公司进行增资，实际上对于发行人D而言，属于对C公司的后一部分（除了其所持D公司 90 ％股权以外的其他经营业务）
的同一控制下业务合并。 由于同一控制下合并在合并报表层面的处理原则是假设合并后形成的投资和控制架构在最早期间期初即已存在并一直持续至今，因此D公司编制合并报表时，对于C公司历史上属于其自身经营业务的部分，应通过对C公司的报表进行适当的剥离调整（这种剥离调整的难度相对较低，也比较客观，只需将C公司原先报表中与所持D公司 90 ％的长期股权投资、相关的投资收益和股利分配等事项的影响剥离掉即可）得到C公司自身经营业务的报表，将C公司自身经营业务的财务状况、经营成果和现金流量按同一控制下合并的原则自始纳入发行人D公司的合并报表范围。 对于 2011 年 5 月C公司将持D公司的90%转让给A自然人的交易，在D公司的合并报表层面应把该交易中的股权转让款视同A自然人对合并会计主体的资本性投入，于收到时计入合并报表中的资本公积处理。这是因为在合并报表层面，并未显示出在 2011 年 5 、 6 月的重组过程中合并会计主体的资产、负债发生增加或处置，所以在合并报表层面不能确认处置收益，只能将A支付的股权受让款确认为资本公积。

回答人：chenyiwei
回复 ztz520 的帖子
1 、D公司作为子公司，其股东权益的明细结构对合并报表没有直接影响，你建议的“首先为资本公积，资本公积不足时，减少留存收益”也是可以的，对最终合并结果应不产生影响。
2 、在D的合并报表中应达到的效果是： 2011 年 5 月之前的合并报表包含的净资产是D自身净资产＋C公司剥离后的净资产，这部分被视作实际控制人资本性投入的股权转让款是在 2011 年 5 月一次性增加到合并报表中的股东权益来的，而不是视同最早期间即已并入，并且这部分资本公积的金额与C公司自身经营业务对应的净资产也没有必然的联系。该笔股权转让款在以前期间没有资本公积影响。

提问人：close_kk 时间：2011-08-26 11:33:05
回复 chenyiwei 的帖子
陈老师，总结来说，是不是在 09 、 10 年C用90%并入D主体的合并报表， 11 年100%并入D主体的合并报表，且合并过程中，在D合并报表层面，不产生投资损益。是这个意思吗？

回答人：chenyiwei
不是。 09 、 10 年也视同D持有剥离后C公司的 100 ％。